【裁判字號】    90,上,111
【裁判日期】    900829
【裁判案由】    清償債務
【裁判全文】
臺灣高等法院高雄分院民事判決  九十年度上字第一一一號
      上  訴  人    庚○○○
      訴訟代理人    己○
      被上訴人      台灣土地銀行
      法定代理人    乙○○
      訴訟代理人    丁○○
                    甲○○
                    丙○○
                    戊○○
右當事人間清償債務事件，上訴人對於中華民國九十年一月三十一日臺灣高雄地方法
院九十年度訴字第三四號第一審判決提起上訴，本院判決如左：
      主      文
上訴駁回。
第二審訴訟費用由上訴人連帶負擔。
      事      實
甲、上訴人方面：
一、聲明：求為判決：
（一）原判決廢棄。
（二）被上訴人在第一審之訴駁回。
（三）第一、二審訴訟費用由被上訴人負擔。
二、陳述：
（一）上訴人係夫妻關係，兩人於八十五年間購買房屋兩棟，向被上訴人貸款新台幣
      （以下同）七百萬元，嗣於八十七年底、八十八年初將該兩棟房屋委由訴外人
      羅茂仁出售，並同時向銀行塗銷抵押權設定之義務人，詎房地經出售並移轉登
      記之後，訴外人竟把出售款取走，而未將上訴人之抵押義務人及債務人塗銷。
（二）又查，銀行於抵押物之系爭房屋已移轉他人後，仍然以上訴人等為主債務人，
      實有違公平法理；另查被上訴人請求之0000000元，除其中00000
      00元為利息外，餘0000000元則全部均為違約金，則違約金顯然過高
      ，請予酌減。
三、證據：未據提出。
乙、被上訴人方面：
一、聲明：求為判決如主文所示。
二、陳述：除引用與原審判決書記載相同者外，另補稱：上訴人之房屋於八十六年過
    戶第三人，拍賣時是由法院通知，上訴人亦未到銀行清償等語。
三、證據：除援用原審之證據方法外，另提出他項權利證明書影本二紙、抵押權設定
    契約書影本二紙。
丙、本院依職權函調臺灣屏東地方法院八十八年度執字第一０一五六、一０一四七號
    民事執行卷。
      理      由
一、被上訴人起訴主張：上訴人庚○○○以上訴人己○為抵押物提供人及連帶保證人
    ，於八十五年九月十九日向被上訴人借款七百萬元，其中三百五十萬元約定自八
    十五年九月十九日起至八十八年九月十九日止，分三年三十六期按期付息一次，
    到期清償本金；其中三百五十萬元自八十五年九月十九日起至一百零五年九月十
    九日止，分二百四十期按期平均攤還本息，如未按期給付即喪失期限利益，全部
    債務視為到期，利息按年息百分之九．二五計算，嗣後隨牌告基本放利率調整，
    如逾期清償，在六個月以內者按上開利率百分之十，超過六個月以上者按上開利
    率百分之二十計付違約金。詎上訴人自八十八年二月起即未按期攤還，經被上訴
    人聲請拍賣上開抵押物取償，尚欠本金二百七十六萬五千九百四十八元及如原判
    決附表所列之利息與違約金，爰訴請上訴人如數連帶給付等情。
二、上訴人則以：上訴人等固有提供抵押物向被上訴人借款七百萬元及未按期清償之
    情事，但上訴人係委託訴外人出售抵押物之房地，訴外人竟把出售款取走，而未
    將上訴人之抵押義務人及債務人塗銷，且被上訴人請求之違約金亦屬過高等語置
    辯。
三、經查被上訴人主張之前開事實，已據提出上訴人出具之借據影本二紙、抵押權設
    定契約書影本二紙、他項權利證明書影本二紙、臺灣屏東地方法院執行金額分配
    表影本二紙、庚○○○放款帳卡影本二紙等為證，並為上訴人所不爭執，且經本
    院函調臺灣屏東地方法院八十八年度執字第一０一五六號、第一０一四七號民事
    執行卷核明，堪信為真實。而上訴人既自陳其於出售抵押物之房地後，並未向地
    政機關辦理義務人及債務人之變更登記，亦未經被上訴人銀行同意變更借款債務
    人與保證人之身分，自仍應負清償債務之責任。至依上開分配表之記載，被上訴
    人已受償之違約金共僅約十二萬餘元，尚與一般常情相當，上訴人抗辯違約金額
    為一百二十八萬八千八百五十四元顯屬過高云云，自非實在而無可採。從而，被
    上訴人依消費借貸及連帶保證關係，訴請上訴人連帶給付餘欠借款本金二百七十
    六萬五千九百四十八元，並其中一百四十七萬七千零九十四元及其中一百二十八
    萬八千八百五十四元，分別如原判決附表所列計算方式之利息與違約金，核屬有
    據應予准許。綜據上述，原審據此為上訴人敗訴之判決，並無違誤，上訴意旨求
    予廢棄改判，非有理由，應予駁回。
四、據上論結：本件上訴為無理由，合依民事訴訟法第四百四十九條第一項、第八十
    五條第二項判決如主文。
中      華      民      國    九十      年      八      月    二十九    日
                                      臺灣高等法院高雄分院民事第五庭
~B1審判長法官  蔡明宛
~B2法      官  周慶光
~B3法      官  林健彥
右為正本係照原本作成。
如對本判決上訴，須於判決送達後二十日內向本院提出上訴狀，其未表明上訴理由者
，應於上訴後二十日內向本院提出上訴理由書（均須按他造當事人之人數附繕本）。
上訴時應提出委任律師或具有律師資格之人之委任狀，並依附註條文規定辦理。
中      華      民      國    九十      年      八      月     三十     日
~B法院書記官  廖素珍
附註：
民事訴訟法第四百六十六條之一：
對於第二審判決上訴，上訴人應委任律師為訴訟代理人，但上訴人或其法定代理人具
有律師資格者，不在此限。
上訴人之配偶、三親等內之血親、二親等內之姻親，或上訴人為法人、中央或地方機
關時，其所屬專任人員具有律師資格並經法院認為適當者，亦得為第三審訴訟代理人。
第一項但書及第二項情形，應於提起上訴或委任時釋明之。
                                                                        ｋ


司法院資訊處製作；財團法人民間司法改革基金會備份。
